【裁判字號】    97,非抗,285
【裁判日期】    970630
【裁判案由】    本票裁定
【裁判全文】
臺灣高等法院臺中分院民事裁定         97年度非抗字第285號
再  抗告人  甲○○
訴訟代理人  薛欽峰律師
相  對  人  日盛國際商業銀行股份有限公司
法定代理人  乙○○
上列再抗告人因與相對人日盛國際商業銀行股份有限公司間本票
裁定事件，對於中華民國97年03月31日台灣台中地方法院97年度
抗字第112號所為裁定提起抗告，本院裁定如下：
    主  文
抗告駁回。
抗告程序費用由抗告人負擔。
    理  由
一、按非訟事件，對於抗告法院之裁定再為抗告，僅得以其適用
    法規顯有錯誤為理由，並經原法院之許可者為限；原法院所
    為許可，以原裁定所涉及之法律見解具有原則上重要性者為
    限，非訟事件法第45條第3項、第4項定有明文。所謂適用法
    規顯有錯誤，係指確定裁判違背法規或現存判例解釋者，或
    抗告法院所為之裁定，就其取捨證據自行確定之事實，適用
    法規所持法律上判斷顯有錯誤而言。又所謂法律見解具有原
    則上之重要性，係指所涉及之法律問題意義重大而有加以闡
    釋之必要者而言。
二、本件相對人以伊執有再抗告人簽發之本票，屆期提示不獲付
    款，向台灣台中地方法院聲請准許強制執行，經該法院裁定
    予以准許。再抗告人不服，對之提起抗告，原法院裁定予以
    駁回，經核於法並無違誤。
三、再抗告人雖辯稱：相對人未向伊提示系爭本票，不得行使追
    索權，相對人主張已提示系爭本票，則應由相對人負舉證之
    責，況且系爭本票之發票日為民國93年10月20日，從外觀即
    可得知系爭本票之票據請求權已罹於消滅時效，再抗告人並
    曾為時效抗辯，原裁定未予審查准予強制執行之形式要件是
    否具備，遽予駁回再抗告人之抗告，適用法規顯有錯誤等語
    。
四、惟按本票發票人對於執票人主張未為提示者，應負舉證責任
    ，此觀票據法第 124條準用第95條但書之規定自明。經查系
    爭本票載明免除作成拒絕證書，有該本票影本附卷可稽，則
    執票人聲請裁定准予強制執行時，自毋庸提出已為付款提示
    之證據。再抗告人抗辯相對人未為提示，即應由再抗告人負
    舉證責任，惟再抗告人並未舉證證明相對人未提示系爭本票
    ，其所為此項抗辯即難認有理由。次按本票執票人依票據法
    第 123條規定，聲請法院裁定許可對發票人強制執行，係屬
    非訟事件，此項聲請之裁定，及抗告法院之裁定，僅依非訟
    事件程序，以審查強制執行許可與否，並無確定實體上法律
    關係存否之效力，如發票人就票據債務之存否有爭執時，應
    由發票人提起確認之訴，以資解決，有最高法院57年台抗字
    第76號判例可據。亦即本票許可強制執行之裁定，為裁定之
    法院僅就本票為形式上審查；縱本票已罹於時效，為裁定之
    法院亦無從審酌屬於實體上法律關係之時效消滅事由；況非
    訟事件之裁定，得不經言詞辯論，抗告人提出時效抗辯，相
    對人或亦有時效中斷事由而不及主張，有礙其防禦之實施，
    故抗告法院不得審酌其時效抗辯（臺灣高等法院暨所屬法院
    94年法律座談會民事類提案第15號參照）。
五、從而，原裁定以再抗告人未舉證證明相對人未提示系爭本票
    ，且罹於時效之抗辯屬實體上之爭執，僅得另行提起訴訟以
    資解決為由，據而駁回再抗告人之抗告，並無違背法令之處
    。再抗告人仍執陳詞指摘原裁定不當，求予廢棄，非有理由
    。
據上論結，本件再抗告為無理由。依非訟事件法第28條、民事訴
訟法第495條之1第1項、第449條第1項、第95條、第78條，裁定
如主文。
中    華    民    國    97    年    6     月    30    日
              民事第三庭    審判長法  官  陳照德
                                  法  官  曾謀貴
                                  法  官  李平勳
以上正本係照原本作成。
不得再抗告。
                                  書記官  江丞晏
中    華    民    國    97    年    6     月    30    日
                                                      Ａ


司法院資訊處製作；財團法人民間司法改革基金會備份。
